【裁判字號】    98,訴緝,104
【裁判日期】    980810
【裁判案由】    懲治走私條例
【裁判全文】
臺灣高雄地方法院刑事判決             98年度訴緝字第104號
公  訴  人  臺灣高雄地方法院檢察署檢察官
被      告  甲○○
上列被告因懲治走私條例等案件，經檢察官提起公訴（96年度偵
字第30552 號、第30554 號、第31046 號），本院判決如下：
    主  文
甲○○共同犯走私罪，共貳罪，各處如附表一所示之刑，應執行
有期徒刑參月，緩刑貳年，並向公庫支付新臺幣壹拾萬元。其餘
被訴部分無罪。
    事  實
一、夏順葵為高雄籍漁船「豐順66號」（CT6-0613）船長，夏全
    、林國鈞、洪盛豐、莊用家（起訴書誤載為莊家用）、甲○
    ○均受雇為該漁船之船員（夏順葵、莊用家、夏全、洪盛豐
    已另行審結；林國鈞經合法傳喚未到，待日後到案後，再另
    行審結），彼等均明知魚類係屬海關進口稅則第3 章所列之
    物品，依行政院於民國92年10月23日公告「管制物品項目及
    數額」丙項第5 款之規定，一次私運海關進口稅則第1 章至
    第8 章所列之物品之一項或數項，其總額由海關依緝獲時之
    完稅價格計算，超過新臺幣（下同）10萬元或其總重量超過
    1,000 公斤者，為管制進口物品，竟基於私運管制物品進口
    逾公告數額之犯意聯絡，分別於附表一所示之時間，駕駛豐
    順66號自高雄港第二港口中和安檢所報關出港後，復於附表
    一所示期間之某時，前往大陸地區廣東省海域之某地點，向
    不知名之船隻上不詳人員取得如附表一所示之漁獲，並由夏
    順葵、夏全、林國鈞、洪盛豐、莊用家、甲○○等共同將上
    開漁獲搬運至船艙內，嗣於附表一所示之時間，自高雄港中
    和安檢所報關入港，以虛稱該漁獲均為豐順66號自行捕撈之
    方式，私運上開管制物品進入臺灣地區。嗣經行政院海巡署
    南部地區巡防局第五海岸巡防總隊在高雄港中和安檢所安檢
    碼頭依法實施行政檢查時察覺有異，將如附表一所示之漁獲
    過磅稱重、拍照，並向行政院農業委員會漁業署請求協助諮
    詢判定後，始悉上情。
二、案經行政院海巡署南部地區巡防局第五海岸巡防總隊報告臺
    灣高雄地方法院檢察署檢察官偵查起訴。
    理  由
壹、證據能力部分
    本判決所引用之證據資料（詳後引證據），其中傳聞證據部
    分，縱無刑事訴訟法第159 條之1 至第159 條之4 或其他規
    定之傳聞證據例外情形，亦因被告及檢察官或同意可作為證
    據使用，或未聲明異議，依刑事訴訟法第159 條之5 第1項
    、第2 項之規定，本院審酌各該傳聞證據並非違法取得，與
    待證事項具關聯性，證明力亦非明顯過低等情，認以之作為
    證據係屬適當，具有證據能力。
貳、實體部分
一、上開犯罪事實業據被告甲○○坦白承認（98年度訴緝字第10
    4 號卷第36頁），復有修改船筏進出港紀錄介面、行政院農
    業委員會漁業署97年7 月11日漁二字第0971214670號函所附
    航跡資料、漁船載運漁產品是否自行捕獲諮詢表、高雄市一
    百噸以上漁船進出港申請書、行政院農業委員會漁業執照、
    緝獲漁船走私漁產品判定諮詢電話傳真、行政院農業委員會
    漁業署97年8 月15日漁二字第0971214158號函附資料附卷可
    稽（警卷一第65頁至第68頁、第83頁、第84頁至第93頁；偵
    卷二第12頁；本院卷三第24頁至第19 0頁、第304 頁至第30
    5 頁）。足見被告上開自白核與事實相符，應可採信。本件
    事證明確，被告犯行堪以認定，自應依法論科。
二、論罪科刑：
（一）按刑法第2 條所謂有變更之法律，乃指刑罰法律而言，並
      以依中央法規標準法第4 條之規定制定公布者為限，此觀
      憲法第170 條之規定自明。行政法令縱可認為具有法律同
      等之效力，但因其並無刑罰之規定，究難解為刑罰法律，
      故如事實變更及刑罰法律外之法令變更，均不屬本條所謂
      法律變更範圍之內，自無本條之適用。例如犯私運管制物
      品進口逾公告數額者，如於行為後裁判時，該私運進口物
      品，又經行政院依懲治走私條例第2 條第4 項重行公告，
      不列入管制物品之內，乃是行政上適應當時情形所為之事
      實上變更，並非刑罰法律有所變更，自不得據為廢止刑罰
      之認定，參諸司法院大法官會議釋字第103 號解釋謂：「
      行政院依懲治走私條例第2 條第2 項專案指定管制物品及
      其數額之公告，其內容之變更，對於變更前走私行為之處
      罰，不能認為有刑法第2 條之適用。」之意旨，益可瞭然
      。按「私運管制物品進口、出口逾公告數額者，處7 年以
      下有期徒刑，得併科新臺幣20萬元以下罰金」、「第一項
      所稱管制物品及其數額，由行政院公告之」，懲治走私條
      例第2 條第1 項、第3 項分別定有明文，行政院據此於92
      年10月23日修正「管制物品項目及其數額」丙類管制進口
      項目包括一次私運海關進口稅則第一章至第八章所列之物
      品及稻米、稻米粉、花生、茶葉、種子（球）之一項或數
      項，其總額由海關照緝獲時之完稅價格計算，超過10萬元
      者（外幣按當時辦理外匯銀行買進價格折算），或重量超
      過1 千公斤者。但報運進口海關進口稅則第一章至第八章
      所列之物品及稻米、稻米粉、花生、茶葉、種子（球）等
      物品，未虛報貨名或產地者，不屬管制進口物品，而於97
      年2 月27日修正為一次私運獎券、彩券或彩票，或原產地
      為大陸地區而未經主管機關公告准許輸入之海關進口稅則
      第一章至第八章所列之物品、稻米、稻米粉、花生、茶葉
      、種子（球）等物品之一項或數項，其總額由海關照緝獲
      時之完稅價格計算，超過10萬元者（外幣按當時辦理外匯
      銀行買進價格折算），或重量超過1 千公斤者，方屬管制
      進口物品。然按犯私運管制物品進口逾公告數額者，如於
      行為後裁判時，該私運進口之物品，又經行政院依懲治走
      私條例第2 條第3 項重行公告，不列入管制物品之內，乃
      行政上適應當時情形所為之事實上變更，並非刑罰法律有
      所變更，自不得據為廢止刑罰之認定而諭知免訴（最高法
      院65年臺上字第2474號判例意旨參照），附此敘明。
（二）核被告所為，係犯懲治走私條例第2 條第1 項走私罪。被
      告與同案被告夏順葵、夏全、林國鈞、莊用家、洪盛豐分
      別就附表一所示之犯行，有犯意之聯絡與行為之分擔，應
      論以共同正犯。又被告就附表一犯行所為，犯意各別，行
      為互殊，應予分論併罰。爰審酌被告私運來路不明之魚貨
      入臺，未經相關單位之檢疫程序即流入市面販售，自有危
      害國民身體健康之虞，惟念及被告為漁民，討海維生不易
      ，近年大環境不佳，漁民生活尤為艱困，其私運魚貨入臺
      ，僅為維持一家溫飽，尚非貪圖富裕享受，且僅以1 艘漁
      船作為運輸工具，尚非大規模之企業化經營，對國民身體
      健康所造成之風險有限，且犯後坦承犯行，態度尚佳等一
      切情狀，分別量處如附表一所示之刑，並定其應執行之刑
      。至於如附表一所示之漁獲均已於市場賣出，業據同案被
      告夏順葵供陳在卷，爰不為沒收之諭知，附此敘明。
（三）末查，被告並無刑案前科，素行良好，有臺灣高等法院被
      告前案紀錄表在卷可稽，本院念其僅因一時失慮，致罹刑
      典，信其經此偵、審教訓後，應知所警惕，而無再犯之虞
      ，故認所宣告之刑以暫不執行為適當，併予宣告緩刑2 年
      ，以啟自新，並命被告應給付10萬元予公庫，以維法治。
參、無罪部分
一、公訴意旨略以：被告甲○○為豐順66號之船員，明知魚類係
    屬海關進口稅則第3 章所列之物品，依行政院於92年10月23
    日公告「管制物品項目及數額」丙項第5 款之規定，一次私
    運海關進口稅則第1 章至第8 章所列之物品之一項或數項，
    其總額由海關依緝獲時之完稅價格計算，超過10萬元或其總
    重量超過1,000 公斤者，為管制進口物品，竟與被告夏順葵
    、洪盛豐、莊用家、林國鈞、夏全基於私運管制物品進口逾
    公告數額之犯意聯絡，於96年7 月13日，駕駛豐順66號自高
    雄港第二港口中和安檢所報關出港後，復於該日後之某時，
    前往本國領海外之地點，向不知名之船隻上不詳人員取得如
    附表二所示之漁獲，並由被告夏順葵、洪盛豐、莊用家、林
    國鈞、夏全等共同將上開漁獲搬運至船艙內，嗣於96年7 月
    31日，自高雄港中和安檢所報關入港，以虛稱該漁獲均為豐
    順66號自行於東經116 度10分、北緯22度13分之海域捕撈之
    方式，私運上開管制物品進入臺灣地區，因認被告此部分涉
    犯懲治走私條例第2 條第1 項走私罪嫌等語。
二、按犯罪事實應依證據認定之，無證據不得認定其犯罪事實，
    不能證明被告犯罪者，應諭知無罪之判決，刑事訴訟法第15
    4 條第2 項、第301條第1項分別定有明文。又按刑事訴訟法
    上所謂認定犯罪事實之證據，係指足以認定被告確有犯罪行
    為之積極證據而言，如未能發現相當證據或證據不足以證明
    ，自不能以推測或擬制之方法，以為裁判基礎。再者，認定
    不利於被告之事實，須依積極證據，苟積極證據不足為不利
    被告之認定時，即應為有利於被告之認定，更不必有何有利
    之證據（最高法院30年上字第816 號判例參照）。
三、公訴人認被告甲○○涉犯懲治走私條例第2 條第1 項走私罪
    ，係以高雄市一百噸以上漁船進出港申請書為主要論據。訊
    據被告否認有何上開犯行，辯稱：上開期間其並未隨豐順66
    號出海等語。經查：觀之修改船筏進出港紀錄介面並無被告
    於96年7 月13日出港之記載，有修改船筏進出港紀錄介面附
    卷足認（警卷一第98頁）。衡諸前開判例要旨，上開證據尚
    不足使上開公訴意旨之犯罪事實獲得確信。此外，卷內亦缺
    乏其他證據足資審認被告有公訴人所指之犯行，揆諸前開法
    條之規定，依法自應為被告無罪之諭知。
據上論斷，應依刑事訴訟法第299 條第1 項前段、第301 條第1
項前段，懲治走私條例第2 條第1 項、第11條，刑法第28條、第
51條第5 款、第74條第1 項第1 款、第2 項第4 款，判決如主文
。
本案經檢察官乙○○到庭執行職務。
中    華    民    國    98    年    8     月    10    日
                  刑事第九庭    審判長法  官  鄭詠仁
                                      法  官  謝枚霏
                                      法  官  王碧瑩
以上正本係照原本作成。
如不服本判決應於收受判決後10日內向本院提出上訴書狀，並應
敘述具體理由。其未敘述上訴理由者，應於上訴期間屆滿後20日
內向本院補提理由書(均須按他造當事人之人數附繕本)「切勿逕
送上級法院」。
中    華    民    國    98    年    8     月    10    日
                                      書記官  吳智媚
所犯法條：
懲治走私條例第2 條第1 項
私運管制物品進口、出口逾公告數額者，處7 年以下有期徒刑，
得併科新臺幣3 百萬元以下罰金。
前項之未遂犯罰之。
第 1 項所稱管制物品及其數額，由行政院公告之。
附表一
 ┌──┬──┬──┬───┬──────┬───────────┐
 │編號│出港│進港│作業  │   漁獲     │   主  文             │
 │    │日期│日期│船員  │            │                      │
 ├──┼──┼──┼───┼──────┼───────────┤
 │ 1  │96.6│96.6│夏順葵│白帶魚約10噸│甲○○共同犯走私罪，處│
 │    │.9  │.23 │洪盛豐│、白鯧約1 噸│有期徒刑貳月。        │
 │    │    │    │莊用家│、小卷約6 噸│                      │
 │    │    │    │林國鈞│、海螺約0.05│                      │
 │    │    │    │甲○○│噸、花枝約4 │                      │
 │    │    │    │      │噸、蝦仁約  │                      │
 │    │    │    │      │0.1 噸、肉魚│                      │
 │    │    │    │      │約0.2 噸    │                      │
 ├──┼──┼──┼───┼──────┼───────────┤
 │ 2  │96.6│96.7│夏順葵│白帶魚10噸、│甲○○共同犯走私罪，處│
 │    │.25 │.10 │洪盛豐│小卷約3 噸、│有期徒刑貳月。        │
 │    │    │    │莊用家│花枝約3 噸、│                      │
 │    │    │    │夏全  │章魚約2 噸、│                      │
 │    │    │    │林國鈞│軟絲約2 噸、│                      │
 │    │    │    │甲○○│白鯧約0.2 噸│                      │
 └──┴──┴──┴───┴──────┴───────────┘
附表二
 ┌────┬────┬──────────────┐
 │出港日期│進港日期│   漁獲                     │
 │        │        │                            │
 ├────┼────┼──────────────┤
 │96.7 .13│96.7 .31│白帶魚8 噸、九母魚3 噸、肉魚│
 │        │        │5 噸、白口3 噸、小卷6 噸、蝦│
 │        │        │仁約0.2 噸、白蝦約0.1 噸    │
 └────┴────┴──────────────┘


司法院資訊處製作；財團法人民間司法改革基金會備份。
